臺灣士林地方法院民事判決　　　　　　　93年度訴字第1359號
原　　　告　丙○○
訴訟代理人　顏火炎律師
被　　　告　丁○○
當事人間請求遷讓房屋事件，本院於93年3 月14日言詞辯論終結
，判決如下：
    主  文
被告應自坐落臺北縣汐止市○○段二八八地號土地上，建號三一
九五即門牌號碼台北縣汐止市○○○路二六七號十二樓之建物遷
讓並交還原告。
被告應自民國九十三年十月一日起，至遷讓交還該建物之日止，
按月給付原告新台幣陸仟捌佰元。
訴訟費用由被告負擔。
本判決第一項於原告以新台幣玖拾壹萬元為被告供擔保後，得假
執行，被告如以新台幣貳佰柒拾貳萬元為原告供擔保後，得免為
假執行。
    事實及理由
壹、程序方面：
    原告起訴時聲明「被告應自坐落臺北縣汐止市○○段288 地
    號土地上，建號3195即門牌號碼台北縣汐止市○○○路267
    號12樓之建物遷讓並交還原告。被告應自民國93年10月1 日
    起，至遷讓交還該建物之日止，按月給付原告新台幣壹萬元
    。」，起訴狀繕本於93年12月27日送效被告後之93年1 月19
    日減縮第二項聲明為「被告應自民國93年10月1 日起，至遷
    讓交還該建物之日止，按月給付原告新台幣7,800 元。」，
    94年3 月14日言詞辯論時，再減縮第二項聲明為「被告應自
    民國93年10月1 日起，至遷讓交還該建物之日止，按月給付
    原告新台幣6,800 元。」，依民事訴訟法第255 條第1 項第
    3 款規定，應予准許，核先敘明。
貳、實體方面：
一、原告主張其為坐落臺北縣汐止市○○段288 地號土地上，建
    號3195即門牌號碼台北縣汐止市○○○路267 號12樓建物之
    所有權人，被告無正當權源，竟予問有使用，爰依民法第76
    7 條之規定，訴請被告遷讓並交還該建物，並給付原告相當
    租金之損害，請求判決如訴之聲明，並願供擔保請准宣告假
    執行。
二、被告則以其於92年8 月14日向訴外人日成鑫建設股份有限公
    司（下稱日成鑫公司）承租房屋，依民法第425 條規定，該
    租賃契約對原告仍繼續存在，被告非權占有等語置辯，請求
    判決：駁回原告之訴及假執行之聲請，並願供擔保請准宣告
    免為假執行。
三、按所有人對於無權占有或侵奪其所有物者，得請求返之，民
    法第767條定有明文。本院查：
    (一)坐落臺北縣汐止市○○段288 地號土地上，建號3195即門
      牌號碼台北縣汐止市○○○路267 號12樓之建物，原告於
      93年9 月30日取得本院發給之權利移轉証書，為該建物之
      所有人，有原告提出不動產權利移轉証書、所有權狀、建
      物登記謄本為証，被告對此不爭執，自堪信為真實。
    (二)原告主張系爭建物現為被告占有使用之事實，又據被告供
      承在卷，亦堪信為真實。被告雖抗辯依民法第425條規定
      ，其與訴外人日成鑫公司間，就系爭建物成立之租賃契約
      ，對原告繼續有效，非無權占有等語。惟查：
      (1)系爭建物原為訴外人朱子慶所有，訴外人日成鑫公司輾
        轉取得出租權，惟已92年3 月6 日再讓與訴外人永世友
        營造有限公司（下稱永世友公司），此有陳報狀、異議
        狀、協議書等附本院93年度執字第864 號卷已可証，被
        告仍抗辯其與訴外人日成鑫公司間，已成立有效之租賃
        契約，要非無可議之處。
      (2)94年1月4日被告提出之答辯狀陳稱「…92年8月14日向
        系爭房屋所有權人即日成鑫公司承租房屋，租期自92年
        9 月1 日起至94年8 月31日止，共計2 年，租金每月新
        台幣（下同）6,800 元，出租人為收取租金之方便及擔
        保收取租金之權利，出租人於立租約日之同時，要求被
        告按租期一次開立全部租金票據交付出租人…」，惟未
        提出証據以實其說。94年2 月14日言詞辯論時改稱「我
        是一次給付一年租金，以現金方式給付」（見本院卷第
        62 頁）， 並當庭提出租賃契約書為証，惟被告否認其
        陳述，並爭執該契約之真正，而被告指稱以現金給付租
        金之方式，顯與答辯狀上所載以票據支付租金之陳述不
        符，且與契約書第4 條所訂「租金應於每月5 日以前繳
        納，每次應繳2 個月份…」之記載有別。
      (3)被告因而聲請傳訊証人乙○○即日成鑫公司之負責人，
        証明本件租賃契約之真正。本院依址傳喚，經証人乙○
        ○本人簽收後，94年3月14日言詞辯論時，到庭之證人
        為甲○○即日成鑫公司工務處副理，被告對此一証人到
        庭應訊無意見，本院改而訊問証人甲○○。
        証人稱：
                日成鑫是建設公司，原本是蓋房子出售，因為
                淹水房價大跌，成屋無法出售，且又積欠小包
                工程款，所以就將房屋的出租權讓給小包抵充
                工程款。故一般小包都是委託李文元出租或是
                自行出租。
                被告丁○○部分小包、或是小包委託、或是公
                司自行出租我不清楚。
                當初訂的合約是因為被告在我們老闆母親經營
                的建功鋼鐵廠上班時，於領薪水時再將租金1
                個月新台幣7,800 元扣除，從91年3 月1 日到
                92年8 月31日，92年9 月1 日開始我們訂定協
                議書就要求被告1 次繳交1 年全部租金，故連
                續2 年訂定租賃書都是以1 次繳交1 年租金。
                2 次租金都是被告拿到工地給李文元收，再由
                李文元轉給我，至於租金是現金或是支票我還
                要查證。
        法官問證人：
                你剛剛說訂約的事你並不知情，為何知悉租金
                繳交的細節？
        證人：
                我是看公司的租賃契約。（庭呈二份租賃契約）
        法官問証人：
                公司的租賃契約書是一式幾份？誰蓋公司大小
                章？
        證人：
                是一式二份，公司的大小章有時是我蓋的，有
                時是李文元蓋的，有時是公司小姐蓋的。
        法官問證人：
                為何要求繳交1年租金？
        證人：
                當初是因為被告上班的公司是原告母親經營的
                公司，於租金上優待被告，故當被告離職時，
                原本是要收回房屋，被告要求繼續承租，所以
                才要求被告繳交1年的租金。
        法官問證人：
                為何於租金於契約書第4 條約定於每月5 日前
                繳交2 個月租金？
        證人：
                這是制式租約的結果。
        原告訴訟代理人問証人：
                訂約的事你不知道，為何你還知道租金繳交一
                年的事？
        證人：
                今天為了來作證，我有去問公司的會計小姐，
                才知道租金年繳的事情。
        法官問証人：
                每個月租金原為新台幣7,800 元，為何調整為
                新台幣6,800元整？
        證人：
                我並不清楚。
        法官問被告：
                何時向日成鑫租房子？
        被告：
                89年開始，2 年2年打合約，租金每月新台幣
                6,800 元，1次繳交1年的租金。
        法官問被告：
                何時再訂約？
        被告：
                我算錯了，應該是90年8 月31日開始到92年8
                月31日，從92年9月1日到94年8月31日止。
        法官：
                所有的租金都是年繳？誰與你訂約的？時間？
                地點？
        被告：
                是的。是公司的小姐於我的住處與我訂約，是
                我的朋友介紹我來承租的。
        法官：
                朋友叫什麼名字？
        被告：
                朋友很多記不起來。
        法官：
                租金繳交給誰？
        被告：
                林鴻駿。有時後在公司給他，有時於住處給他
                ，是他到我住處來收。我都是給他現金。
        法官：
                承租四年，有無調整過租金？
        被告：
                沒有。
        法官：
                契約上明訂每月5日前繳2個月租金，為何要年
                繳？
        被告：
                因為我開計程車，作息不定，公司小姐催我租
                金，我自行決定乾脆年繳。
        法官：
                租賃契約上的大小章是誰蓋的？
        被告：
                是公司的人蓋的，至於是誰我不清楚，我蓋好
                了章，他們送回公司，公司蓋好章後，再拿回
                來給我，契約書一式二份。
        法官：
                簽收租金的大小章是誰蓋的？
        被告：
                我繳了租金之後，他們拿回了公司，蓋好章之
                後，在拿來給我。
        法官：
                有無於建功公司服務過？
        被告：
                做了十餘年。
        法官：
                建功與日成鑫是什麼關係？
        被告：
                我不清楚。
        （以上為本院94年3 月14日之言詞辯論筆錄，見本院卷
        第83頁至第86頁）。
        証人與被告對於租賃之原因、租金繳交之方式、內容、
        何以租金年繳等陳述均不一致，且証人提出之租賃契約
        ，除第4 條規定「租金應於每月五日以前繳納，每次應
        繳零年貳個月份…」外，別無租金如何繳交之記載，被
        告提出之租賃契約雖有訴外人日成鑫收受租之記載，但
        與被告最先陳述係以票據支付租金之陳述不符，況証人
        及被告提出之租賃契約書第4 條：「租金應於每月『五
        』日以前繳納，每月應繳『零『年『貳』個月份…」，
        其中『五』、『零』、『貳』均係手寫非印刷字體之制
        式內容，如本件租金確以年繳方式支付，何以未將租約
        第四條有關租金之繳納方式刪除？卻又於其上以手寫方
        式載明租金應於每月五日前繳交二個月份？綜上各情，
        足認証人、被告所述要與事實有違，訴外人日成鑫與被
        告間，無從認定確有租約存在，則被告抗辯該租約應對
        原告繼續存在等語，即非可採。此外，被告又未能提出
        任何事証証明其對系爭建物有合法的使用權源，則原告
        主張被告無權占有該建物，應可信為真實。
    (三)從而，原告依據首揭法條之規定，請求被告遷讓並交還系
      爭建物，於法洵屬有據，應予准許。
四、按無法律上之原因而受利益，致他人受損害者，應返還其利
    益，民法第一百七十九條亦有明文。又無權占用他人之建物
    ，係侵害他人建物之所有權，可能獲得相當於租金之利益為
    社會通常之觀念，而建物所有人因此受有相當於租金之損害
    ，自得依民法第一百七十九條規定，請求無權占有人給付相
    當於租金之不當得利或賠償土地所有人相當於租金之損害。
    查：系爭建物面積82.09 平方公尺，同一大樓之他建物，面
    積77.03 平方公尺，每月租金為7,800 元，此有另一被告戊
    ○○（另案審結）提出之租賃契約為証，原告請求系爭建物
    相當租金之損害為6,800元，為有理由，應予准許。
五、本件原、被告陳明願供擔保請准宣告假執行及免為假執行，
    ，爰分別酌定相當供擔保之金額，分別准許之。
據上論結，本件原告之訴為有理由，依民事訴訟法第78條、第
390 條第2 項、第392 條判決如主文。
中　　華　　民　　國　　94　　年　　3 　　月　　28　　日
                  民事第一庭  法  官  陳雅玲
以上正本證明與原本無異。
如對本判決上訴須於判決送達後20日內向本院提出上訴狀。
中　　華　　民　　國　　94　　年　　3 　　月　　30　　日
                              書記官  楊婷婷
